【裁判字號】    98,上訴,1266
【裁判日期】    980520
【裁判案由】    公共危險
【裁判全文】
臺灣高等法院刑事判決                98年度上訴字第1266號
  上  訴  人  臺灣板橋地方法院檢察署檢察官
  被      告  甲○○
  指定辯護人  本院公設辯護人李廣澤
上列上訴人因被告公共危險案件，不服臺灣板橋地方法院97年度
訴字第3543號，中華民國98年2月6日第一審判決（起訴案號：臺
灣板橋地方法院檢察署97年度偵字第17914號），提起上訴，本
院判決如下：
    主  文
上訴駁回。
    事  實
一、甲○○於民國（下同）97年5月21日上午 6時15分前之某時，
    在其與男友乙○○共同居住之臺北縣板橋市○○街 6號5樓1
    號房租屋處，因憂鬱症發作而萌厭世意念，遂將瓦斯桶搬入
    浴室，關上浴室門，並將瓦斯桶開關開啟，企圖以服用藥物
    及吸入瓦斯之方式在浴室內自殺（漏逸煤氣罪，業經原審法
    院判處罪刑確定），適乙○○於同日上午 6時45分許下班返
    回該處時，見狀，乃關閉瓦斯並將甲○○自浴室抱至客廳沙
    發，及開啟窗戶，此際，甲○○應注意，並能注意，自浴室
    漏逸之瓦斯業瀰漫至客廳，尚未全部消除，應避免火源，詎
    其因服用藥物及吸入瓦斯後，精神仍陷於恍惚昏沉狀態，乃
    疏於注意，貿然隨手點燃打火機欲抽煙，當場引爆室內已達
    爆炸臨界點的瓦斯氣體，致其爆風、高熱所引發之急烈膨脹
    力波及室外，炸燬上址北、東、南側牆面往外側倒塌頹圮、
    天花板暨鐵皮屋頂掀離，該租處並遭燒燬。
二、案經臺北縣政府警察局板橋分局報請臺灣板橋地方法院檢察
    署檢察官偵查起訴。
    理  由
一、上揭犯罪事實，業據被告甲○○於偵、審時均供承不諱在卷
    ，而被告因於上開時地漏逸煤氣致生公共危險，致犯刑法第
    177條第1項之漏逸煤氣罪，業經原審法院判處有期徒刑七月
    確定，而被告因漏逸瓦斯，致瓦斯瀰漫屋內，此際被告應注
    意避免火源，以免引燃瓦斯，詎被告竟仍點燃打火機欲抽菸
    ，不慎引燃瓦斯，肇致本件事故，檢察官並據以認被告故意
    漏逸瓦斯，復在「明知」瓦斯漏逸之情況下，仍點火引爆瓦
    斯，顯然就瓦斯引爆炸燬房屋有不確定故意，惟此為被告所
    否認，並辯稱：伊當時昏昏沉沉的，乙○○回來後把伊從浴
    室抱到沙發，伊坐起來摸到香菸、打火機，就點火抽菸，沒
    有聞到瓦斯味，不是故意放火云云，經查：
(一)被告於漏逸煤氣後，因點燃打火機火源，當場引爆瓦斯氣體
    ，炸燬其所居住之臺北縣板橋市○○街 6號5樓1號房，並致
    該址北、東、南側牆面往外側倒塌頹圮、天花板暨鐵皮屋頂
    掀離等情，有現場照片附卷可參（見偵查卷第115頁至第123
    頁），足徵該處已致毀壞程度，起訴書認尚未破壞該住宅之
    主要效用，容有誤會，執行公訴檢察官就此已以補充理由書
    予以更正（見原審卷第70頁正面），合先敘明。
(二)證人即被告同居男友乙○○於原審法院審理時具結證稱：被
    告罹患憂鬱症，因渠等未繳健保費，伊乃至藥局為被告購買
    安眠藥等供其服用，前後約一年，本件事發前，被告之精神
    狀態不佳，經常恍惚，早晚顛倒。案發當日上午 6時45分許
    ，伊下班返回該處，開門即聞到瓦斯味，打開浴室門，發現
    被告躺於浴室，浴室內並有 1桶瓦斯，伊於關閉瓦斯開關後
    ，旋將被告抱至客廳，俟伊開啟窗戶時，被告突然坐起，右
    手持打火機，狀欲抽煙，伊問被告做何事，而於欲至浴室將
    瓦斯桶取出時，旋發生爆炸云云（見原審卷第47頁至第51頁
    ），此復稽諸證人即同址 6號房房客劉銘柱於原審法院審理
    時所證：伊於爆炸事發前，曾聽見 1號房內有人拖瓦斯之聲
    響云云（見原審卷第 163頁），及證人即本件火災鑑識人員
    丙○○於原審法院審理時所證：伊於勘驗現場時（按係同日
    上午 9時許，見偵查卷第87頁），見被告租屋處浴室內有瓦
    斯桶，該瓦斯桶鋼瓶外側有細小水珠，並呈低溫狀態，此為
    鋼瓶急速洩壓之現象云云（見原審卷第103頁、第105頁），
    均足徵被告所辯係於該址浴室漏逸瓦斯企圖自殺，為適返家
    之乙○○發現並將之抱至客廳時，因點煙致引發氣爆等情，
    應屬事實。
(三)被告因本件氣爆燒傷送財團法人亞東紀念醫院急救，因呼吸
    微弱，到院立即插管，送診時，意識模糊、半昏迷狀態，急
    診抽血，並未檢查血液中有無抗憂鬱或安眠藥成分，其血液
    中COHb（CARBOXYHEMOGLOBIN）值為5.1（正常值為0.5至4.0
    ），有該院97年10月17日亞歷字第0976410678號函附卷足憑
    （見原審卷第28頁）；而經原審法院依職權函詢財團法人亞
    東紀念醫院「人體血液含有COHb（CARBOXYHEMOGLOBIN）5.1
    時，一般人的意識情況為何？」，經該院函覆稱：一般人血
    液中COHb濃度10﹪以下時應無明顯症狀，被告至急診室時意
    識不清，可能與安眠藥或鎮定劑有關，此有該院同年11月26
    日亞歷字第0976410778號函暨澄清醫院急診科蔡哲宏醫師一
    氧化碳中毒研究報告等存卷得佐（見原審卷第57頁至第62頁
    ），是被告所辯其於企圖自殺前，曾服用憂鬱症藥物一事，
    亦非無據，而被告確罹患精神官能性憂鬱症，亦有亞東紀念
    醫院出具之診斷證明書乙紙在卷可參（見偵查卷第137頁）
    。
(四)證人即同址 6號房房客黃淑美、劉銘柱於警詢中固均稱：案
    發當日凌晨 2時至3時許，曾聽見1號房女主人猛敲門要在房
    內之人開門，又事發時，伊原在房內睡覺，聽聞爆炸聲後，
    天花板石塊砸下，緊隔之 1號房牆壁倒塌，過半分鐘後起火
    燃燒，便聽見 1號房內男主人罵女主人「他媽的，你給我引
    爆瓦斯」云云（見偵查卷第10頁、第13頁），經查該址 1號
    房僅被告與證人乙○○同住，是證人黃淑美、劉銘柱所指之
    男主人應指證人乙○○，而證人乙○○在原審法院審理時證
    稱：該日凌晨2時至3時許，伊尚在上班，不在該處。伊係自
    97年5月20日晚間 6時30分起值勤至翌日上午6時30分。伊也
    沒有怒罵甲○○云云（見原審卷第50頁），而經原審法院依
    職權函詢乙○○原所任職之幸福保全股份有限公司，經該公
    司函覆稱：乙○○原為該公司保全人員，值勤地點為臺北縣
    板橋市○○路○段37號海德公園社區，於97年5月20日至翌日
    之值勤時間為同月20日晚間6時30分至次日上午6時30分（於
    同月21日中午離職），有該公司97年11月17日幸福綜管字第
    097011017 號函暨所附值勤表、同年11月28日幸福綜管字第
    097011028 號函在卷可參（見原審卷第64頁、第65頁、第68
    頁），依此，證人黃淑美、劉銘柱所聞該日凌晨2時至3時許
    被告曾猛敲門要在房內之人開門，應非事實，尚難依此即認
    案發當日被告與乙○○有何爭執情事，致被告有欲與乙○○
    同死之故意放火之動機，且依上所述，被告於斯時因憂鬱症
    發作欲自殺，除服用藥物外，並已吸入過量之瓦斯，而呈意
    識模糊、半昏迷狀態，且需由證人乙○○抱扶至客廳沙發，
    以此被告已無力遂行自殺之目的，則被告點燃打火機之動機
    ，應非有燒燬或炸燬其租處之故意，而係如其所述係為點燃
    香菸，實難認被告有何謀為同死而故意放火之主觀犯意，至
    證人劉銘柱固稱有聽見乙○○罵被告「他媽的，你給我引爆
    瓦斯」等語，然此為證人乙○○所否認，而依證人劉銘柱於
    原審法院審理時證稱：伊係於爆炸後，始聽見前述責罵之詞
    云云，茲本院遍查全部事證，均未發現本件事發前，被告與
    乙○○有何爭執情事，並無被告欲與乙○○同死之任何跡證
    ，縱認證人乙○○確有口出該言，然依證人劉銘柱所述聽聞
    之時間點係在爆炸之後，以此顯然乙○○所言，乃事後斥責
    之語，而非對被告行為時之行為、動機描述。綜上，自非得
    遽而推認被告以打火機點煙之行為，乃出於燒燬或炸燬該處
    之犯意。然被告經乙○○將其抱至客廳沙發後，其既猶有意
    識，能使用打火機點煙，則其應注意，並當能注意，其自浴
    室漏逸之瓦斯業瀰漫至客廳，尚未全部消除，應避免火源，
    詎其仍疏於注意，貿然點燃打火機抽煙，致引燃瓦斯，產生
    爆炸，其就本件事故之發生，自有過失。
(五)綜上，被告過失炸燬現有人所在建築物，事證明確，洵堪認
    定。
二、按刑法第176 條之準放火罪，係以其燒燬原因由爆炸所致，
    亦即藉其爆風、高熱等急烈膨脹力，致其物毀壞或焚燬之意
    （參照最高法院84年台上字第1134號判例意旨）。被告因漏
    逸瓦斯造成氣爆，並燒燬現有人所在之建築物，核其所為，
    係犯同法第17 6條、第173條第2項之過失以瓦斯炸燬現有人
    所在建築物罪。起訴書及前述補充理由書就被告毀壞前址建
    築物分別認係涉犯同法第173條第3項、第1項之放火燒燬現
    有人所在建築物未遂罪嫌或同條第1項之既遂罪嫌，均有未
    洽，然此與被告應論之前述同法第176條、第173條第2項之
    罪，其社會基本事實尚無二致，爰變更起訴法條。原審以被
    告上述犯行，事證明確，援引刑法第176條、第173條第2項
    、第74條第1項第1款，刑法施行法第1條之1之規定，並審酌
    被告前無不良素行，本次係因憂鬱症發作，企圖自殺，致未
    熟慮其犯罪後果，另盱衡其造成之公共危險暨炸燬他人建築
    物之程度、教育程度、資力、業與屋主呂欽明達成和解，有
    調解筆錄在卷可參（見原審卷第29頁）、犯罪後態度良好等
    一切情狀，量處有期徒刑七月，並與所犯漏逸煤氣罪所處有
    期徒刑七月，定其應執行刑有期徒刑一年，復以被告前未曾
    受有期徒刑以上刑之宣告，本次係因一時失慮，致罹刑典，
    惟事後坦承犯行，且深具悔意，是其經此刑之宣告後，當知
    警惕，而無再犯之虞，因認本件暫不執行其刑為當，予以宣
    告緩刑5年，經核認事用法，並無不合，檢察官上訴意旨以
    現場並未查獲被告所稱之香菸，並以證人劉銘柱證稱曾聽聞
    乙○○斥責被告「他媽的，你給我引爆瓦斯」等語，而認被
    告引起本件火災燒燬現有人所在之住宅具有不確定故意，惟
    證人乙○○否認有口出該言斥責被告，且縱認證人乙○○確
    有口出該言，亦係在爆炸之後，所為之斥責之語，而非對被
    告行為時之行為、動機描述，已如前述，至香菸係屬易燃物
    ，而依現場照片所示現場燒燬之情，該香菸亦應已燒燬殆盡
    ，尚難因事後未在現場查獲何香菸，即認被告所稱當時係為
    抽菸而點燃打火機係屬不實，檢察官之上訴，尚難認有理由
    ，應予駁回。
據上論斷，應依刑事訴訟法第368條，判決如主文。
本案經檢察官陳大偉到庭執行職務。
中    華    民    國    98    年    5    月    20    日
                  刑事第十五庭  審判長法  官  吳昭瑩
                                      法  官  李釱任
                                      法  官  張傳栗
以上正本證明與原本無異。
檢察官如不服本判決，應於收受送達後10日內向本院提出上訴書
狀，其未敘述上訴之理由者並得於提起上訴後10日內向本院補提
理由書（均須按他造當事人之人數附繕本）「切勿逕送上級法院
」。
                                      書記官  吳玉華
中    華    民    國    98    年    5     月    20    日
附錄：本案論罪科刑法條全文
刑法第176 條
故意或因過失，以火藥、蒸氣、電氣、煤氣或其他爆裂物，炸燬
前三條之物者，準用各該條放火、失火之規定。
刑法第173 條
放火燒燬現供人使用之住宅或現有人所在之建築物、礦坑、火車
、電車或其他供水、陸、空公眾運輸之舟、車、航空機者，處無
期徒刑或七年以上有期徒刑。
失火燒燬前項之物者，處一年以下有期徒刑、拘役或五百元以下
罰金。
第一項之未遂犯罰之。
預備犯第一項之罪者，處一年以下有期徒刑、拘役或三百元以下
罰金。


司法院資訊處製作；財團法人民間司法改革基金會備份。
